【裁判字號】    98,台上,5405
【裁判日期】    980923
【裁判案由】    公共危險
【裁判全文】
最高法院刑事判決            九十八年度台上字第五四０五號
上  訴  人  台灣高等法院檢察署檢察官
被      告  甲○○
上列上訴人因被告公共危險案件，不服台灣高等法院中華民國九
十八年七月二十四日第二審判決（九十八年度交上訴字第六六號
，起訴案號：台灣新竹地方法院檢察署九十七年度偵字第八一六
八號），提起上訴，本院判決如下：
    主  文
上訴駁回。
    理  由
按刑事訴訟法第三百七十七條規定，上訴於第三審法院，非以判
決違背法令為理由，不得為之。是提起第三審上訴，應以原判決
違背法令為理由，係屬法定要件。如果上訴理由書狀並未依據卷
內訴訟資料，具體指摘原判決不適用何種法則或如何適用不當，
或所指摘原判決違法情事，顯與法律規定得為第三審上訴理由之
違法情形，不相適合時，均應認其上訴為違背法律上之程式，予
以駁回。本件原判決認定被告甲○○駕駛小客車，遭後方由被害
人王韋傑所騎機車超速追撞，被害人因此人車倒地，機車油箱破
裂，車體則摩擦地面產生火花而引燃猛烈火勢，被害人全身面積
百分之八十致受二至四度灼傷（送醫月餘後，不治死亡）；被告
明知上述肇事情事，竟未前往查看被害人施以救護，反逕自駕車
逃離現場等情，因予維持第一審判決論處被告駕駛動力交通工具
肇事，致人死亡而逃逸罪刑，駁回被告在第二審之上訴，已詳敘
認定事實之依據及憑以認定之理由。原判決並說明上述車禍係被
害人騎機車追撞被告所駕小客車所致，被告對車禍之發生並無過
失，而一般民間觀念誤以車禍之無過失一方可逕行離開現場，被
告受此錯誤觀念之誤導而觸法，非無令人同情之餘地，且其業已
坦承不該離去，當已明白法律規範而知錯，雖其曾受有期徒刑宣
告並執行完畢，然其後五年內未曾因故意犯罪受有期徒刑以上刑
之宣告，有其前案紀錄在卷可稽，則經本案論罪科刑之教訓，當
知警惕而無再犯之虞，因認所宣告之有期徒刑十月以暫不執行為
適當，乃諭知緩刑五年。檢察官上訴意旨以：(一)原判決既認被告
上訴請求輕判為無理由，卻諭知比輕判更有利之緩刑，有理由矛
盾之違法；(二)本件檢察官並未起訴被告涉嫌過失致人於死，原判
決雖認定被告對於車禍之發生無過失，然未說明其憑據及理由，
據此為緩刑之諭知，有判決理由不備之違法；(三)被告犯後曾央請
昔日同事陳家清於偵審中為不實之證述，其惡性非輕，且於第一
審仍飾詞狡辯，俟於原審為圖輕判，始坦承不該離去，原審未察
其動機，又認其當知所警惕而無再犯之虞，以為緩刑之諭知，亦
有違反經驗、論理法則及理由不備、適用法則不當之違法等語。
惟以緩刑為法院刑罰權之運用，旨在鼓勵自新。法院對於具備緩
刑條件之刑事被告，認為以暫不執行刑罰為適當者，得宣告緩刑
，為刑法第七十四條第一項所明定；至於是否「以暫不執行刑罰
為適當」，則由法院就被告有無再犯之虞、能否由於刑罰之宣告
而策其自新等一切情形，本其職權自由裁量之，與被告犯罪情節
是否可原、犯後態度如何，並無關係。檢察官上訴意旨所指各節
，顯與緩刑規定之意旨及原判決認定被告具備「以暫不執行刑罰
為適當」之論敘不符，不足據以辨認原判決已具備違背法令之形
式要件；其上訴違背法律上之程式，應予駁回。
據上論結，應依刑事訴訟法第三百九十五條前段，判決如主文。
中    華    民    國  九十八  年    九    月  二十三  日
                      最高法院刑事第十庭
                          審判長法官  花  滿  堂
                                法官  黃  正  興
                                法官  陳  東  誥
                                法官  林  錦  芳
                                法官  洪  昌  宏
      本件正本證明與原本無異
                                      書  記  官
中    華    民    國  九十八  年    九    月  二十八  日
                                                      K


司法院資訊處製作；財團法人民間司法改革基金會備份。
